最高法院刑事判決　　　　　　　九十六年度台上字第二六三號
上　訴　人　乙○○
選任辯護人　張居德律師
上　訴　人　丙○○
選任辯護人　林瓊嘉律師
　　　　　　廖志堯律師
上　訴　人　甲○○
上列上訴人等因違反毒品危害防制條例案件，不服台灣高等法院
台中分院中華民國九十五年九月二十七日第二審判決（九十五年
度上訴字第一七二四號，起訴案號：台灣台中地方法院檢察署九
十四年度偵字第一一九二七、一一九二八、一一九二九、一一九
三二、一四四二０、一四六三０、一五０一五、一五０一七、一
五０一八、一五０一九、一五０四二號《原判決贅載同年度偵字
第一五九六八號》），提起上訴，本院判決如下：
    主  文
原判決關於乙○○、丙○○部分撤銷，發回台灣高等法院台中分
院。
其他上訴駁回。
    理  由
一撤銷發回部分（即乙○○、丙○○部分）
本件原判決撤銷第一審關於上訴人乙○○部分之科刑判決，改判
論乙○○以共同連續販賣第二級毒品罪，處有期徒刑捌年陸月；
又共同連續販賣第三級毒品罪，處有期徒刑伍年陸月，並均為相
關從刑之宣告，及就主刑部分定其應執行之刑為有期徒刑拾參年
陸月。另維持第一審論上訴人丙○○以共同販賣第二級毒品罪，
處有期徒刑柒年陸月；又共同販賣第三級毒品罪，處有期徒刑伍
年肆月，並均為相關從刑之宣告，及就主刑部分定其應執行之刑
為有期徒刑拾貳年陸月部分之判決，駁回丙○○在第二審之上訴
，固非無見。
惟按：(一)、有罪判決所憑之證據及其說明之理由，均須與卷內之
證據資料相適合，否則即屬證據上之理由矛盾。經查本件關於原
判決認定：上訴人乙○○於民國九十四年三月十九日，以每顆新
台幣（下同）二百二十元之價格，販賣第二級毒品MDMA（俗稱搖
頭丸）一百顆予甲○○，得款二萬二千元等情部分（即原判決事
實一(二)１之(1)部分，見原判決第三頁），係以上訴人乙○○於九
十四年七月二十一日第二次警詢及同日檢察事務官詢問、檢察官
訊問時之供詞，業經乙○○於第一審坦承各該陳述實在，且核與
證人甲○○之證言大致相符，因認乙○○所為販賣第二級毒品MD
MA予甲○○之自白與事實相符，為其此部分論罪之主要基礎之一
（見原判決第十四頁末二行至第十六頁第一行）。然依卷內資料
，上訴人乙○○於九十四年七月二十一日之該次警詢時，供稱：
「『士青』（指甲○○）我是向他購買大麻，我並沒有販賣任何
毒品給他」等語（見偵字第一一九二八號偵查卷第九頁）；其於
同日檢察事務官詢問及檢察官訊問時，亦均未供認販賣MDMA予甲
○○等情（見同上偵查卷第十二至十四頁、第九十至九十一頁）
。原判決以上訴人乙○○於上開詢問及訊問時，已自白此部分之
犯罪事實，資為不利於乙○○之論斷，顯與卷證資料不相適合，
難謂適法。(二)、判決所載之事實及理由相互牴觸者，即屬判決所
載理由矛盾，依刑事訴訟法第三百七十九條第十四款之規定，其
判決當然為違背法令，足以構成撤銷之原因。又毒品危害防制條
例第十九條規定，犯同條例第四條至第九條、第十二條、第十三
條或第十四條第一項、第二項之罪者，其因犯罪所得之財物，沒
收之，如全部或一部不能沒收時，追徵其價額或以其財產抵償之
。所稱因犯罪所得之財物，係以實際所得者為限，苟無所得或尚
未取得者，即無從為沒收、追徵或以財產抵償之諭知。本件關於
原判決認定：上訴人乙○○與丙○○共同於九十四年四月二十一
日，販賣MDMA 五十顆予綽號「SAM」者，得款一萬一千四百元，
並由丙○○先向「 SAM」收取一半之價款五千七百元（即原判決
事實一(二)１之(3)部分，見原判決第三至四頁）。其二人又於九十
四年四月二十九日十時許，共同販賣第三級毒品愷他命（即俗稱
之 K他命）十公克予綽號「小胖」者，得款九千元（即原判決事
實一之(三)部分，見原判決第四頁）等情部分。係以上訴人丙○○
之自白，為其認定此部分事實之主要憑據之一。然依原判決引用
丙○○於檢察事務官詢問時陳稱：「樹猴（指乙○○）有叫我向
SAM收五千七百元，但是我沒有收錢，東西給SAM後我就走了。第
二次是四月二十九日早上十點，我人也在樹猴旅順路的家，他一
樣從外面打電話給我，他說抽屜有東西叫我拿去樓下給一個男子
，我到樓下後看到一個男子，我不知道他是誰，我東西拿給他後
我就上樓了。」及於第一審調查時供謂：「……第一次我去幫人
送MDMA，但我沒有收錢。第二次我是去送Ｋ他命。我在警局說我
有幫忙乙○○第一次送MDMA五十顆，但沒有收錢。第二次是送Ｋ
他命，沒有收錢。……」各等語（見原判決第三十八頁倒數第六
至二行、第四十頁第一至六行）。各該陳述既為原判決所援用採
取，倘若不虛，則上訴人丙○○與乙○○共同販賣上開第二、三
級毒品部分，實際應尚無所得；乃原判決竟為與此不相適合之事
實認定，並於理由內說明乙○○此部分之犯罪所得應併同其他販
賣部分之所得均予沒收，如全部或一部不能沒收時，以其財產抵
償；復就丙○○部分，說明第一審以其「販賣毒品所得之五千七
百元、九千元均予宣告沒收，如全部或一部不能沒收時，以其財
產抵償之」，為無不當，應予維持之意旨（見原判決第五十四、
五十五頁），併有判決理由矛盾及適用法則不當之違誤。上訴意
旨執以指摘，非無理由，應認原判決關於上訴人乙○○與丙○○
部分，有撤銷發回之原因。基於審判不可分原則，依公訴意旨認
有裁判上一罪關係，而經原審不另諭知乙○○無罪之部分，應一
併發回。末按：(一)、本件上訴人乙○○使用之00000000
00號及丙○○使用之0000000000號行動電話（見原
判決第四十一頁，理由貳、一(二)３之(3)），其手機是否為各該上
訴人所有，供本件犯罪之用而應依法宣告沒收？(二)、原判決第五
十五頁第五行、第六行有關上訴人丙○○「販賣第一級毒品」、
「販賣第二級毒品」等文字，應係「販賣第二級毒品」、「販賣
第三級毒品」之誤載。案經發回，宜併注意及之。
二上訴駁回（即甲○○部分）
按刑事訴訟法第三百七十七條規定：上訴於第三審法院，非以判
決違背法令為理由，不得為之。是提起第三審上訴，應以原判決
違背法令為理由，係屬法定要件。如果上訴理由狀並未依據卷內
訴訟資料，具體指摘原判決不適用何種法則或如何適用不當，或
所指摘原判決違法情事，顯與法律規定得為第三審上訴理由之違
法情形，不相適合時，均應認其上訴為違背法律上之程式，予以
駁回。本件原判決撤銷第一審關於上訴人甲○○部分之科刑判決
，改判論該上訴人以連續販賣第二級毒品罪，處有期徒刑柒年陸
月；並為相關從刑之諭知。係依憑上訴人甲○○於警詢、檢察官
偵查中、第一審調查時及原審之自白（坦承：先後二次販賣第二
級毒品大麻予乙○○等情不諱）、證人乙○○（證明：曾向甲○
○購買大麻之事實無訛）、警員廖國良（證陳：查獲甲○○及在
甲○○之房間起出大麻、磅秤等物之經過）等證言，及為警查扣
之疑似大麻之物，經送請法務部調查局鑑定之結果，認均含有大
麻成分，有該局九十四年十二月九日調科壹字第一二００一六九
三０號鑑定通知書可稽，並參酌卷附經台灣台中地方法院檢察署
核發通訊監察書實施監聽，經錄得之上訴人甲○○與乙○○電話
通話之錄音譯文（顯示其二人聯絡交易大麻之經過情形）、上訴
人被查獲時之現場照片及扣案之電子磅秤等物等證據資料，而為
論斷，已敘明其所憑之證據及認定之理由。從形式上觀察，原判
決此部分並無足以影響判決結果之違法情形存在。上訴人甲○○
上訴意旨略稱：(一)、上訴人雖在原審自白，但上訴人與乙○○於
第一審偵、審中，另曾供述係二人合資購買大麻等情，原判決未
說明其不足採取之理由，有理由不備之違法。(二)、上訴人於偵查
中曾陳稱：最後一次販賣大麻之時間，係在九十四年一、二月間
云云，原判決認定係在九十四年四月十九日，顯屬判決理由矛盾
。(三)、本件第一審判決諭知上訴人販賣第三級毒品無罪部分，未
據檢察官上訴，應已確定在案，原判決竟再予撤銷，亦有違誤等
語。惟查：(一)、原判決認定：上訴人甲○○販賣大麻予乙○○等
情，係以其二人供詞相符部分，經參酌全案證據資料，認與事實
相合而予以採取，並無違背證據法則之可言。且原判決既採信其
二人有關彼此之間係屬買賣之供詞，當然排除其另謂合資購買之
陳述，此為法院取捨證據法理上之當然結果，縱未於判決理由內
說明捨棄該部分陳述之理由，因於判決之本旨無所影響，自與判
決不載理由之違法情形並不相當。執以指摘，尚非適法之第三審
上訴理由。(二)、上訴人第二次販賣大麻予乙○○之時間係在九十
四年四月十九日，有其二人經監聽之電話通話紀錄可憑，原判決
以上訴人甲○○就販賣時間之陳述，與事實有所出入，係因未刻
意記憶所致，與情理不相違背，業於理由內論述甚詳（見原判決
第十二頁第五至十行），不得任意指為判決理由矛盾，而據以提
起第三審上訴。(三)、本件關於上訴人甲○○被訴販賣第三級毒品
部分，業經第一審諭知無罪確定，原判決主文第一項諭知「原（
指第一審）判決關於甲○○部分撤銷」部分，其用語不當；又於
理由內贅述「被告甲○○此部分販賣第三級毒品部分則應另為無
罪之諭知」等文字（見原判決第五十六頁倒數第四至三行），業
經原審於九十五年十一月十日，以裁定更正該部分之主文為「原
（第一審）判決關於甲○○販賣第二級毒品部分撤銷」，並將上
開贅載之文字部分刪除，有該裁定可憑。是上訴人被訴販賣第三
級毒品部分，應非屬原判決審判之範圍，上訴意旨執此指摘，亦
非合法。其餘上訴意旨，經核係置原判決之明白論斷於不顧，或
仍持原判決已說明理由而捨棄不採之陳詞辯解，全憑己見，再為
單純之事實上爭執；或就與判決本旨無關之枝節事項及屬於事實
審法院採證認事職權之行使，任意指摘，難認已符合首揭法定之
第三審上訴要件。其上訴均違背法律上之程式，應予駁回。
據上論結，應依刑事訴訟法第三百九十七條、第四百零一條、第
三百九十五條前段，判決如主文。
中　　華　　民　　國　九十六　年　　一　　月   十二   日
                      最高法院刑事第六庭
                          審判長法官  林　增　福
                                法官  邵　燕　玲
                                法官  張　清　埤
                                法官  陳　世　雄
                                法官  蔡　國　在
      本件正本證明與原本無異
                                      書  記  官
中　　華　　民　　國　九十六　年　　一　　月   十九   日
                                                  H
